臺灣高等法院臺中分院民事裁定　　　　　 96年度抗字第250號
抗告人
即原告　戊○○
相對人
即被告　丁○○○
　　　　丙○○
　　　　乙○○
　　　　甲○○
上列抗告人因與相對人等間依職權裁定確定訴訟費用額事件，對
於中華民國96年4月11日臺灣臺中地方法院96年度他字第9號所為
裁定，提起抗告，本院裁定如下：
    主  文
原裁定關於命抗告人給付超過新台幣捌仟參佰壹拾玖元本、息部
分，暨訴訟費用之裁判均廢棄。
上開廢棄部分，原裁定命抗告人給付本、息部分均駁回。
其餘抗告駁回。
第一、二審程序費用由抗告人負擔三分之一，餘由相對人負擔。
    理  由
一、抗告意旨略以：按民事訴訟採有償主義，主在防止人民濫訴
    ，然本案抗告人係因鄰居火災延燒，造成抗告人損失高達新
    台幣（下同）2,411,800元，而相對人拒不賠償抗告人，抗
    告人不得已而提出本案訴訟（即原審95年度訴字第2884號）
    ，其訴訟之必要性，顯非立法防杜濫訴之對象。又查，民事
    訴訟法第110條第2項規定「前項第一款暫免之訴訟費用，由
    國庫墊付。」，既然抗告人對法院應繳訴訟費用之義務，已
    由國庫墊付而消滅，其請求返還墊付訴訟費用之權利主體應
    在「國庫」，而非法院（倘國庫有意收回墊付款項，亦應另
    行訴訟請求方屬正理）。則台灣台中地方法院依民事訴訟法
    第114條第1項規定，而為本件96年度他字第9號裁定，顯未
    考量已違反同法第110條第2項規定。又鈞院如認抗告人仍應
    負擔訴訟費用，至多只需繳納12,479元，其理由如下：查
    本件抗告人起訴請求損害賠償之金額為2,411,800元，如經
    判決者，應繳裁判費固為24,958元。惟本案乃係抗告人撤回
    訴訟而告終結，參照民事訴訟法第83條規定，其應繳裁判費
    僅二分之一即12,479元（查民事訴訟法第83條於96年3月21
    日修正為退還裁判費三分之二），是本案抗告人受訴訟救助
    後，再撤回起訴，如仍負擔訴訟費用24,958元，豈非違反訴
    訟救助之本意。為此求為廢棄原審96年度他字第9號裁定等
    詞。
二、惟按民事訴訟法第110條第1項第1款規定：「准予訴訟救助
    ，於訴訟終結前，『暫免』裁判費及其他應預納之訴訟費用
    」；又條文既曰「暫免」，而非「免除」，僅即「暫時性」
    免繳納裁判費義務而已。又按經准予訴訟救助者，於終局判
    決確定或訴訟不經裁判而終結後，第一審受訴法院應依職權
    以裁定確定訴訟費用額，向應負擔訴訟費用之當事人徵收之
    ，民事訴訟法第114條第1項前段定有明文。又原告撤回其訴
    者，訴訟費用由原告負擔，亦為同法第83條所明定。查經本
    院調閱原審95年度訴字第2884號損害賠償卷審查後，查悉抗
    告人即原告應負擔之訴訟費用為第一審裁判費新臺幣（下同
    ）24,958元（查抗告人起訴請求相對人損害賠償之金額為2,
    411,800元，依民事訴訟法第77條之13規定，應徵第一審裁
    判費為24,958元）；又訴訟中抗告人聲請訴訟救助並經原審
    裁准在案（95年度救字第84號），亦有本院調閱該訴訟救助
    卷宗可稽，揆諸上開規定，抗告人僅暫免繳納第一審裁判費
    24,958元而已，是抗告意旨謂：抗告人繳納第一審裁判費24
    ,958 元義務已消滅云云，顯有誤會。又查抗告人於第一審
    辯論終結前即民國96年3月20日具狀撤回起訴，且相對人十
    日內未異議，而於同年4月9日致訴訟終結，亦有撤回狀及送
    達回證等在原審95年度訴字第2884號卷內可按，則第一審訴
    訟費用自應由抗告人負擔。又按修正之民事訴訟法第83條第
    1項規定：「原告撤回其訴者，訴訟費用由原告負擔。其於
    第一審言詞辯論終結前撤回者，得於撤回後三個月內聲請退
    還該審級所繳裁判費三分之二」。是抗告人雖應負擔原審95
    年度訴字第2884號案件第一審裁判費，但該案件因抗告人撤
    回而告終結，抗告人並有請求退還三分之二裁判費權利，則
    抗告人所應負擔裁判費義務，僅剩三分之一而已，即抗告人
    應負擔該案件三分之一裁判費8,319元（計算式：24,958÷3
    =8,319，小數點以下，四拾五入）。
三、綜上所述，抗告人應負擔原審95年度訴字第2884號第一審裁
    判費8,319元及其法定遲延利息，原裁定逾此所為請求，顯
    有未洽。是原裁定就超過上開應准許部分，為抗告人敗訴之
    裁定，自有未洽。抗告意旨就此部分指摘原裁定不當，求予
    廢棄改判，為有理由。至於上開應准許部分，原裁定判命抗
    告人給付，核無違誤，抗告意旨，就此部分，仍執陳詞，指
    摘原裁定不當，求予廢棄，為無理由，應駁回其抗告。
四、本件事證已臻明確，抗告人其餘攻擊或防禦方法及所提證據
    ，均與本院心證之形成，不生影響，爰不一一再加以論述，
    併此明。
五、據上論結，本件抗告為一部有理由，一部無理由，應依民事
    訴訟法第四百九十五條之一、第四百四十九條第一項、第四
    百五十條、第七十八條，裁定如主文。
中　　華　　民　　國　　96　　年　　6 　　月　　29　　日
          民事第一庭    審判長法  官  吳 火 川
                              法  官  邱 森 樟
                              法  官  陳 繼 先
以上正本係照原本作成。
不得再抗告。
                              書記官  陳 三 軫
中　　華　　民　　國　　96　　年　　7 　　月　　2 　　日
                                                      Ｍ
